臺灣高等法院刑事判決　　　　　　　　　　　　　九十三年度上訴字第一六三一號
　　上　訴　人　臺灣板橋地方法院檢察署檢察官
　　被　　　告　甲○○
右上訴人，因被告違反毒品危害防制條例案件，不服臺灣板橋地方法院，九十二年度
訴字第二五一八號，中華民國九十三年四月十四日第一審判決（起訴案號：臺灣板橋
地方法院檢察署九十二年度毒偵字第三五０四號及併辦案號九十三年毒偵字第八八一
、一三五０號），提起上訴，本院判決如左：
    主  文
原判決撤銷。
甲○○連續施用第一級毒品，處有期徒刑玖月；又連續施用第二級毒品，處有期徒刑
伍月。應執行有期徒刑壹年。扣案海洛因淨重零點壹捌公克沒收銷燬，包裝袋壹個、
注射針筒伍支（已使用支、未使用貳支）美娜水貳瓶沒收。
    事  實
一、甲○○前因涉嫌施用第二級毒品安非他命案件，經原法院分別以八十八年度毒聲
    字第二○九六號及八十九年度毒聲字第一六二二號先後二次裁定送觀察、勒戒後
    ，均無繼續施用毒品之傾向，由台灣板橋地方法院檢察署檢察官分別於民國八十
    八年四月十六日，以八十八年度偵字第八○四四號及於八十九年五月二十六日，
    以八十九年度偵字第三九號為不起訴處分確定。復因施用第一級及第二級毒品案
    件，經原法院於九十一年十月十一日以九十一年度毒聲字第三三三五號裁定送強
    制戒治，並由台灣板橋地方法院檢察署檢察官於九十二年二月二十六日，以九十
    二年度毒偵緝字第九三、九四號提起公訴，嗣於九十二年五月十六日，經原法院
    以九十二年訴字第七○○號判決施用第一級毒品部分處有期徒刑七月、施用第二
    級毒品部分處有期徒刑五月，應執行刑有期徒刑十月確定在案。強制戒治部分於
    九十二年七月二十五日經本院以九十二年毒聲字二三○三號裁定停止戒治付保護
    管束。詎甲○○仍不知悔改，於保護管束期間內，復分別基於施用第一級毒品海
    洛因、第二級毒品安非他命之概括犯意，各連續自九十二年十月初起至九十三年
    三月三日止在台北縣三重市○○街二一八巷三七之二號三樓住處及其他不詳地點
    ，施用第一級毒品海洛因及第二級毒品安非他命多次（時有一天施用多次或二、
    三天各施用一次情事），嗣因執行保護管束於九十二年十月十六日上午十一時四
    十五分許向台灣板橋地方法院檢察署觀護人室報到，九十三年二月十日十四時三
    十分許，同年三月四日四時許依序經警於上開住處及三重市○○路○段四十三號
    前逮捕帶回警所均予以採尿經送驗後，皆呈鴉片類嗎啡及安非他命類陽性反應，
    始知悉上情，最後一次（即九十三年三月四日四時許）被查獲時並為警扣得其所
    有海洛因一包（不含包裝袋、淨重０．一八公克）、已使用注射針筒三支、未使
    用注射針筒二支、美娜水二瓶。
二、案經臺灣板橋地方法院檢察署觀護人簽請臺灣板橋地方法院檢察署檢察官偵查起
    訴及併案審理。
    理  由
一、按除被告所犯為死刑、無期徒刑、最輕本刑為三年以上有期徒刑之罪或高等法院
    管轄第一審案件者外，於前條第一項程序進行中，被告先就被訴事實為有罪之陳
    述時，審判長得告知被告簡式審判程序之旨，並聽取當事人、代理人、辯護人及
    輔佐人之意見後，裁定進行簡式審判程序，刑事訴訟法第二百七十三條之一有明
    文規定。本件被告就被訴事實為有罪之陳述，經告知簡式審判程序之旨，並聽取
    當事人之意見後，原法院合議庭以裁定進行簡式審判程序，合先敘明。
二、前揭事實，業據被告於原審及本院審理時坦承不諱。又被告於九十二年十月十六
    日上午十一時四十五分許，經觀護人採集其尿液檢體，經送臺灣檢驗科技股份有
    限公司以酵素免疫分析法初步檢驗、氣相層析質譜分析法確認檢驗之檢驗結果，
    發現確呈鴉片類及安非他命類陽性反應，此有該公司九十二年十月二十二日出具
    之濫用藥物尿液檢驗報告一紙附卷可稽。按海洛因經注射或吸入人體後，約百分
    之八十於二十四小時內自尿中排出，一般而言，尿液中能否驗出嗎啡陽性反應與
    其投與量、投與途徑、採尿時間、個人體質及檢測方法之靈敏度有關，國外曾有
    文獻報導注射六毫克之海洛因鹽酸鹽，其代謝物嗎啡之平均可檢出時限約為二十
    六小時，業經行政院衛生署藥物食品檢驗局於八十一年九月八日以藥檢壹字第八
    一一四八八五號函述綦詳。復按甲基安非他命經口服投與後約百分之七十於二十
    四小時內自尿中排出，約百分之九十於九十六小時內自尿中排出，由於甲基安非
    他命成分之檢出與其投與方式、投與量、個人體質、採尿時間與檢測儀器之精密
    度等諸多因素有關，因此僅憑尿液中呈安非他命陽性反應，並無法確實推算吸食
    時間距採集時間之長短，惟依上述資料推斷，最長可能不會超過四日，業經行政
    院衛生署藥物食品檢驗局八十一年二月八日（八一）藥檢一字第○○一一五六號
    函示明確。被告於本院檢察署觀護人採其尿液送驗結果既有鴉片類嗎啡及安非他
    命類陽性反應（偵三五０四號卷三頁），足見被告在採尿前之二十六小時內及九
    十六小時內之某時，曾有施用毒品海洛因及安非他命之事實，又被告於九十三年
    二月十日及九十三年三月四日為警查獲時經採尿送請臺灣檢驗科技股份有限公司
    鑑驗均呈安非他命及鴉片類陽性反應，亦有該公司濫用藥物尿液檢驗報告二紙在
    卷可按（毒偵八八一號卷三七頁、毒偵一三五０號卷四一頁）被告自白其於前揭
    時地分別多次施用第一級毒品海洛因及第二級毒品安非他命之事實與真實相符，
    應堪以認定。並有於九十三年三月四日四時許為警查獲時所扣得海洛因一包（淨
    重０．一八公克）、注射針筒五支（已使用三支、未使用二支）、美娜水二瓶扣
    案可稽，並經法務部調查局鑑驗上開毒品海洛因成分及重量無訛，有該局鑑驗通
    知書附卷可憑（毒偵一三五０號卷三七頁），益證被告確涉前開事實至明。查被
    告前因涉嫌施用第二級毒品安非他命案件，經原法院先後二次裁定送觀察、勒戒
    後，均無繼續施用毒品之傾向，由台灣板橋地方法院檢察署檢察官分別於八十八
    年四月十六日，以八十八年度偵字第八○四四號及於八十九年五月二十六日，以
    八十九年度偵字第三九號為不起訴處分確定。復因施用第一級及第二級毒品案件
    ，而由原法院依檢察官聲請裁定令入戒治處所施以強制戒治，於九十二年八月二
    十七日停止戒治付保護管束，至九十三年二月十二日期滿，其三犯施用毒品罪行
    ，業經原法院於九十二年五月十六日，以九十二年訴字第七○○號判決施用第一
    級毒品部分處有期徒刑七月、施用第二級毒品部分處有期徒刑五月，應執行刑有
    期徒刑十月確定，此有不起訴處分書二件、起訴書、刑事判決電腦查詢列印本、
    臺灣板橋地方法院刑案資料查註紀錄表、本院被告全國前案紀錄表各一件在卷可
    憑，本件被告三犯以上施用第一級毒品及第二級毒品犯行，事證明確，應予依法
    論科。
三、按施用毒品者具病患性犯人之特質，故毒品危害防制條例設有特別之刑事處遇程
    序，就符合一定條件經施以戒除措施（觀察勒戒及強制戒治）之施用毒品犯罪人
    ，得免其刑事追訴處罰；而毒品危害防制條例業於九十二年七月九日部分修正公
    布，並於公布後六個月即九十三年一月九日施行，對施用毒品即違反毒品危害防
    制條例第十條之犯罪，修正前區分為初犯、五年後再犯、五年內再犯及三犯以上
    而異其刑事處遇程序，修正後則簡化區分為初犯、五年內再犯及五年後再犯三種
    ，亦即其修正僅就非屬犯罪構成要件之追訴處罰條件有所更異，至於論罪罰科刑
    之法條本身（即毒品危害防制條例第十條第一項及第二項）並無變更。又就修正
    前已繫屬檢察署、法院之施用毒品案件，該條例第三十五條第一項第三款規定審
    判中之案件應由檢察官、法院依修正後之規定處理，另同條第二項則規定如依修
    正前之規定有利於行為人者，適用最有利於行為人之法律；查本件被告係於毒品
    危害防制條例修正施行前為五年內三犯以上毒品危害防制條例第十條之罪並繫屬
    本院檢察署偵查，依修正前毒品危害防制條例第二十條第三項之規定固應追訴處
    罰，即修法後亦符合毒品危害防制條例第二十條第三項所定五年內再犯施用毒品
    罪者應予追訴處罰之規定，是無論依修正前後之規定，其行為均屬應予追訴處罰
    之犯罪，修正前之條文並無較有利於被告之情形，而處罰所應適用之法條本身亦
    無變更，故依前開之說明，即應適用修正後關於追訴處罰條件之規定，且無庸變
    更檢察官起訴之論罪法條，應就被告所為以犯毒品危害防制條例第十條第一項、
    第二項之施用第一級毒品及第二級毒品罪論處。又被告施用海洛因及安非他命前
    後非法持有海洛因、安非他命之低度行為，應為施用海洛因、安非他命之高度行
    為所吸收，不另論罪。被告分別先後多次施用第一級毒品海洛因、第二級毒品安
    非他命犯行，各時間緊接、犯構成要件相同罪名，均顯係基於概括之犯意，均應
    依刑法第五十六條論以連續犯並加重其刑。公訴人未併就被告自九十二年十月初
    起至同年月十六日上午十一時四十五分前二十六小時內某時止，及自該時起至九
    十三年三月三日止部分犯行起訴，因此與已起訴部分有連續犯之裁判上一罪關係
    ，依審判不可分原則，本院得予審判。
四、原審據以論科，固非無見。惟查被告自九十二年十月初起至九十三年三月三日止
    ，分別連續施用海洛因及安非他命多次，原審僅就九十二年十月十六日經觀護人
    採尿送鑑之該次犯行論罪科刑，就其餘部分犯行未及審酌，自有未洽。檢察官上
    訴論旨，據以指摘原判決不當，核有理由，應由本院予以撤銷改判。爰審酌被告
　　之品行、智識程度、施用海洛因及安非他命戕害自我身心、對社會治安潛在可能
　  之危害程度仍非小、被告前因施用毒品案件，經送二次觀察勒戒，均經不起訴處
    分後，又三犯施用毒品案件，經原法院論罪科刑，猶不思戒解革除惡習，仍再次
    犯施用毒品犯行，惡性非輕，惟被告犯罪後於審訊坦承犯行態度尚稱良好等一切
    情狀，分別量處如主文所示之刑，並定其應執行刑，以資懲儆。扣案上開毒品海
    洛因應依毒品危害防制條例第十八條第一項前段沒收銷燬，包裝袋一個、已使用
    注射針筒三支、美娜水二瓶係供被告犯罪所用之物，未使用注射針筒二支係預供
    被告犯罪所用之物，且均為被告所有，應併予宣告沒收。
據上論斷，應依刑事訴訟法第三百六十九條第一項前段、第三百六十四條、第二百九
十九條第一項前段、修正後毒品危害防制條例第十條第一項、第二項、第十八條第一
項前段，刑法第十一條前段、第五十六條、第五十一條第五款、第三十八條第一項第
二款，判決如主文。
本案經檢察官張秋雲到庭執行職務。
中　　　華　　　民　　　國　　九十三　　年　　　七　　　月　　 十五 　　日
                                臺灣高等法院刑事第四庭
                                    審判長法  官  蔡　永　昌
                                          法　官  蔡　國　在
                                          法　官  李  英  豪
右正本證明與原本無異。
施用第一級毒品部分如不服本判決，應於收受送達後十日內向本院提出上訴書狀，其
未敘述上訴之理由者並得於提起上訴後十日內向本院補提理由書（均須按他造當事人
之人數附繕本）。
其餘不得上訴。
                                          書記官  鄭  信  昱
中　　　華　　　民　　　國　　九十三　　年　　　七　　　月　　 十六 　　日
附錄本案論罪科刑法條全文：
新修正毒品危害防制條例第十條：
施用第一級毒品者，處六月以上五年以下有期徒刑。
施用第二級毒品者，處三年以下有期徒刑。
